臺灣高等法院刑事判決　　　　　　　 99年度交上訴字第180號
上　訴　人　臺灣桃園地方法院檢察署檢察官
上　訴　人
即　被　告　游明宏
選任辯護人　陳石山律師
　　　　　　游涵歆律師
被　　　告　俞國華
上列上訴人因被告等公共危險等案件，不服臺灣桃園地方法院98
年度交易字第238號、98年度交訴字第51號，中華民國99年10月
21日第一審判決（起訴案號：臺灣桃園地方法院檢察署97年度偵
字第21817號、98年度偵字第9828號，及追加起訴案號：98年度
蒞追字第14號），提起上訴，本院判決如下：
    主  文
上訴駁回。
    事  實
一、游明宏前因妨害自由案件，於民國97年3 月31日經臺灣臺中
    地方法院以97年度易字第209 號判決判處有期徒刑2 月確定
    ，於97年4月28日因易科罰金執行完畢。
二、緣游明宏駕駛執照前經吊銷，於97年7月5日晚間同友人陳世
    勳、陳明成前往新竹「假日酒店」飲酒後，於翌（6）日凌
    晨偕酒店員工曾郁芬、葉璨綿2人出場，仍駕駛車牌號碼789
    5－QV號自用小客車、分由曾郁芬乘副駕駛座、陳世勳及葉
    璨綿2人乘後座，沿國道1號高速公路北上桃園，以約時速17
    0至200公里之速度行駛之，途中游明宏屢經曾郁芬勸阻減速
    慢行不聽，猶向曾郁芬稱駕駛車輛係ＢＭＷ「性能好，就算
    撞到也不會怎麼樣」云云，執意超速行駛。次緣於97年7月6
    日凌晨0時45分前某不詳時間，林進宏飲酒後搭載歐佩吟，
    駕駛車牌號碼3015－VR號自用小客車，亦沿國道1號高速公
    路北上行駛至73.6公里處，因變換車道，不慎右前側撞擊由
    詹正豪駕駛在中線車道之車牌號碼1727－MX號自用小客車後
    ，橫向停滯內側車道，詹正豪因此受有左臉頰及左手肘擦傷
    之傷害，旋後方由賈至正（過失致死罪嫌業經檢察官為不起
    訴處分確定）沿內側車道駕駛車牌號碼8118－NC號自用小貨
    車，亦撞擊橫滯在內側車道林進宏駕駛之車輛後側，林進宏
    、歐佩吟所乘車輛遭撞擊後逆時鐘方向旋轉，車頭反逆向朝
    南下方向仍停靠於內側車道，林進宏、歐佩吟2人下車並發
    生拉扯，因舉止危險，賈至正提醒2人注意，林進宏入座駕
    駛座，歐佩吟尚立於所乘車輛左側。斯時凌晨0時45分，係
    夜間、天氣晴、國道高速公路直路內側車道路面係乾燥、無
    缺陷、鋪裝柏油、無障礙物、視距良好，尚無不能注意之情
    事，詎無駕駛執照且超速行駛之游明宏未注意車前狀況，亦
    未隨時採取必要之安全措施，高速駛近後閃煞不及，左前車
    頭與林進宏乘坐車輛左前車頭猛烈撞擊，瞬間發出爆炸般聲
    響，歐佩吟亦受衝撞倒臥在地，游明宏駕駛車輛失控迴旋，
    右側車身撞擊內側車道護欄後始停止，亦逆向朝南下方向停
    靠護欄，致倒臥在地之歐佩吟旋遭後續接踵往來車輛輾壓致
    共受有前額及顏面多處挫傷，其中左顴骨2×2公分、嘴唇左
    方3×1.5公分之挫傷、上下唇內側軟組織及上下排牙齦挫傷
    、2側胸部多處鈍挫傷合併多發性肋骨骨折、腹部多處鈍挫
    傷、左肱骨區骨折、變形、右大腿髖部挫裂創（開放性傷口
    ）、開放性創口軟組織露出、深層肌肉組織裸露、2側股骨
    、髖部骨折、外觀變形、2側大腿多處條狀挫痕、2側小腿多
    處挫傷、左腿踝區開放性骨折、右肩肩胛區多發性挫傷、左
    手挫傷骨折、變形、背部條狀挫痕、2側臀部挫傷並沾有車
    輛污痕（黑灰色）之傷害，送醫仍因全身多發性開放性骨折
    致失血性休克死亡，並致在駕駛座之林進宏受有前額及頂部
    頭皮多處挫傷、左顴骨處1公分裂傷、胸部前方1×1公分挫
    傷、右膝1×0.5公分挫傷、3×3公分挫傷、左前臂分別有3
    公分裂傷、3公分裂傷、1公分裂傷、右手肘挫傷之傷害，送
    醫仍因頭胸部及四肢挫傷致顱內出血不治死亡。
三、詎游明宏駕車肇事致林進宏、歐佩吟2人死亡後，竟另萌生
    肇事逃逸及教唆頂替之犯意，未留於現場提供必要之救助及
    向到場處理警員表明其為肇事人，反示意同車乘客陳世勳出
    面頂替，以其所有持之門號0000000000號行動電話，電召未
    在場之友人梁曉薇旋載其離開現場，而陳世勳於97年7月6日
    則以肇事駕駛人身分前往警局接受調查，嗣於翌（7）日，
    游明宏於肇事後，未被發覺前，以刑事自首暨答辯狀向臺灣
    桃園地方法院檢察署自首為車禍肇事人，進而接受裁判。
四、案經臺灣桃園地方法院檢察署檢察官自動檢舉偵查起訴。
    理  由
甲、程序方面：
一、按被告以外之人於審判外之言詞或書面陳述，除法律有規定
    者外，不得作為證據，刑事訴訟法第159條第1項定有明文。
    查證人賈至正、詹正豪、俞國華於警詢時之陳述，屬被告以
    外之人審判外之陳述，無證據能力。
二、再按被告以外之人於偵查中向檢察官所為陳述，除顯有不可
    信之情況者外，得為證據，刑事訴訟法第159條之1第2項定
    有明文。偵查中被告以外之人（包括證人、鑑定人、告訴人
    、被害人及共同被告等）於偵查中之證詞，性質上均屬傳聞
    證據。惟現階段刑事訴訟法規定檢察官代表國家偵查犯罪、
    實施公訴，依法其有訊問被告、證人及鑑定人之權，證人、
    鑑定人且須具結，而實務運作時，檢察官偵查中向被告以外
    之人所取得之陳述，原則上均能遵守法律規定，不致違法取
    供，其可信度極高，職是，被告以外之人前於偵查中已具結
    而為證述，除反對該項供述得具有證據能力之一方，已釋明
    「顯有不可信之情況」之理由外，不宜以該證人未能於審判
    中接受他造之反對詰問為由，即遽指該證人於偵查中之陳述
    不具證據能力。查證人賈至正、詹正豪、曾郁芬於檢察官偵
    查時具結所為之證述，並無違法取供之情形，且客觀上並無
    顯不可信之情況，是上述證人於偵查中之證言具有證據能力
    。
三、本案認定事實所引用之除前開證據之外本件卷內所有卷證資
    料（包含人證與文書證據、物證等證據），並無證據證明係
    公務員違背法定程序所取得，而檢察官、被告游明宏對本院
    提示之卷證，亦均表示同意作為證據等語在卷，且卷內之文
    書證據，亦無刑事訴訟法第159條之4之顯有不可信之情況與
    不得作為證據之情形，依刑事訴訟法第159條至159條之5之
    規定，有證據能力。
乙、實體方面：
壹、被告游明宏有罪部分：
一、訊據上訴人即被告游明宏固供承有於97年7月6日凌晨某時駕
    駛車號78 95－QV號自用小客車，行經國道1號高速公路北上
    車道73.6公里處之交通事故現場之事實，惟矢口否認有何過
    失致人於死及肇事逃逸之犯行，並辯稱：伊當天雖有與友人
    前往酒店消費，但伊未飲酒，伊未撞到林進宏駕駛之車號30
    15－VR號自用小客車，伊與林進宏駕駛車輛都沒有車漆轉移
    痕跡，伊駕駛車輛毀損，純粹係因撞到高速公路護欄所致，
    當時情況係伊開在中線，時速110公里左右，前方有遊覽車
    ，距離約4、5台車的距離，遊覽車緊急煞車，伊就往內側車
    道閃，當時伊前面沒有車，約距離4、5台車之距離，伊看到
    前面有東西，黑黑的一團，伊一緊張就往分隔島撞，且事故
    路段無燈光照明。另林進宏酒醉駕車，引起高速公路連環車
    禍，才係整起交通事故最應歸責者，車禍發生後伊叫陳世勳
    、曾郁芬先到中央分隔島等到救護車來後就先到醫院，伊則
    留在現場處理，伊不知道為什麼後來變成認定伊教唆陳世勳
    頂替，且於交通事故發生後於偵查機關發覺前，伊也有向檢
    察官自首云云。然查：
  (一)被害人林進宏於97年7月6日凌晨0時45分前某不詳時間，飲
    酒後搭載歐佩吟，駕駛車號3015－VR號自用小客車，沿高速
    公路國道1號北上行駛至73.6公里處，因變換車道不當，右
    前側撞擊由詹正豪駕駛在中線車道之車牌號碼1727－MX號自
    用小客車後，橫向停滯內側車道，詹正豪因此受有左臉頰及
    左手肘擦傷之傷害，旋後方由賈至正沿內側車道駕駛車號81
    18－NC號自用小貨車，再次撞擊橫滯在內側車道林進宏駕駛
    之車輛後側，林進宏、歐佩吟所乘車輛再遭撞擊，車頭反逆
    向朝南下方向停靠於內側車道之事實，為被告游明宏所不否
    認，復有證人賈至正、詹正豪於偵查及原審審理時之證述明
    確（見相卷第58頁至第60頁、原審238號卷第140頁至第148
    頁），且有卷附之國道公路警察局第二警察隊交通事故當事
    人酒精測定紀錄表、道路交通事故現場圖、道路交通事故調
    查報告表、事故現場及車輛採證照片在卷可稽（見相卷第32
    頁、第36頁、第49頁至第54頁、第94頁至第115頁）。另賈
    至正所涉犯過失致死罪嫌因犯罪嫌疑不足，業經臺灣桃園地
    方法院檢察署檢察官於98年6月30日以97年度偵字第21817號
    不起訴處分確定在案，亦有該不起訴處分書在卷可考（見21
    817號偵卷第83頁至第84頁）。
  (二)林進宏駕駛之上開車輛於前開時地，與詹正豪、賈至正駕駛
    車輛發生擦撞後，林進宏及歐佩吟2人仍存活之事實，業據
    證人詹正豪於偵查中證稱：「我當時北上在行駛在中線，時
    速大約95至96KM（公里），突然有台車（指車號3015－VR號
    自用小客車，即現場圖所繪製之Ａ車），從我左前方直接切
    過來，他的右側車門直接擦撞我左前方的葉子板，我的車子
    （即現場圖所繪製之Ｂ車）被撞歪，我的車子撞到護欄回彈
    ，車頭朝北上方向，他的車子則撞擊護欄彈到內側車道，但
    是我不知道他彈到內側車道後頭尾方向，之後就有一台白色
    的小貨車（即現場圖所繪製之Ｃ車）再擦撞到他後停在外側
    車道，那台小貨車只有車頭受損沒有再撞護欄，我只有看到
    Ａ車有人下來，但我只看到人影，不知道他是從那個門下來
    ，小貨車當時開著閃光，當時Ａ車已經沒有燈光了，我有聽
    到Ｃ車的司機一直叫Ａ車旁的人進去，Ｃ車的司機就下來往
    我方向走，帶著閃光標誌要把警示標誌放在我後面等語綦詳
    （見相卷第55頁至第56頁）；及於原審審理時證稱：97年7
    月6日凌晨4時45分，伊有開車經過高速公路北上73.6公里處
    ，當時伊正行駛中線時，有一部車子切過來，他車身撞到我
    左前輪上面的葉子板，伊失控撞到外側護欄後停在外側路肩
    ，那部撞伊的車好像又擦撞到右邊的外側護欄又彈回到內側
    車道，伊因此受傷，下車後看到第三台車也就是貨車也有擦
    撞，伊有聽到擦撞的聲音，貨車也有停在路肩，貨車司機拿
    三角錐，要放在伊車子後方，在游明宏駕駛之Ｄ車撞擊之前
    ，伊看到在Ａ車附近有人影晃動，但伊不知道是誰下車，當
    時Ｃ車司機往伊這邊走來時，伊有聽到他叫Ａ車的人站到裡
    面去，伊聽到他叫的很大聲，Ｃ車司機下車走過來到Ｄ車撞
    擊Ａ車時間大約是2分鐘，Ｃ車及Ｄ車先後撞擊Ａ車之期間
    應該是有車輛是安全通過，但在Ｄ車撞擊Ａ車後，伊就沒有
    看到人影了等語明確（見原審卷第140頁背面至第148頁）。
    而證人詹正豪於原審審理時所述距離偵查已歷1年有餘，然
    核其所述內容，不惟以具結方式擔保其所述之憑信性，進且
    前後大致相符，信其所言尚非憑空杜撰，依其所述，足以證
    明林進宏所駕駛之前開車輛雖於前開時地先後與詹正豪、賈
    至正駕駛車輛發生擦撞，然車輛乘員仍得下車，斯時林進宏
    、歐佩吟2人尚存活之事實。復參諸證人賈至正於偵查中更
    明確證稱：「（當天行車動向？）當時我開內側往台北方向
    ，車號8118－NC號小貨車（現場圖Ｃ車）」、「（當時情形
    ？）當時有台黃色車子撞上外側水泥護欄，後來有了光影差
    不多同時間就看到有台黑色車子（Ａ車）整台橫在內側車道
    ，當時左前車頭朝向中央分隔島，我緊急踩煞車並向往中線
    車道閃避，我的車子左前側撞到那台車的右側部位，Ａ車有
    往逆時鐘方向轉變成右前側朝向中央分隔島，之後我就順勢
    停到路肩，因為我當時車速不快，停下來後我就馬上報警並
    且拿警示標誌，然後往黃色車輛方向走，並想把三角架放在
    黃色車輛後面，我就看到黃色車輛上有年輕人，我看到Ａ車
    時Ａ車的駕駛座門已經打開，我有看到2個人，我就對著他
    們喊趕快離開，我喊時有看到2個人都有抬起頭來看我，我
    從下車到放三角架大概3分鐘，放下三角架大約10秒…」等
    語（見相卷第58頁），核其所述情節與正豪所言前情吻合。
    再稽諸證人賈至正、詹正豪事發未幾旋於97年7月6日凌晨至
    下午製作偵訊筆錄，製作筆錄之際距離事發之際既近，尚無
    充分時間供彼等構思詢答內容，且詹正豪、賈至正彼等素不
    相識，並無信賴關係，要無勾串之虞，亦無違背論理法則或
    經驗法則之處，是證人是詹正豪、賈至正之證言，足堪認定
    林進宏、歐佩吟所乘坐之車輛與詹正豪、賈至正發生擦撞後
    ，遭被告游明宏駕車撞擊前，林進宏、歐佩吟尚存活之事實
    ，極為明確。
  (三)被告游明宏之駕駛執照經吊銷後仍駕駛動力交通工具行駛高
    速公路超速過失致林進宏、歐佩吟死亡結果之事實，業據
    證人曾郁芬於原審審理時證稱：「（97年7月間你是否任職
    於新竹假日酒店）？是」、「（是什麼時候認識的？）客人
    的關係，他來我店裡喝酒，在車禍前一個月就認識了」、「
    （游明宏在本件車禍前有去假日酒店找你幾次？）應該有3
    次以上」、「游明宏在本次車禍前當天幾點到假日酒店？）
    我是後面才進包廂，他是幾點進來我不知道」、「你車禍當
    天幾點進入包廂？）應該是晚上9點到10點多」、「（當晚
    包廂裡面是點什麼酒？）好像是小藍帶及麥卡倫，我沒有去
    注意」「（當天包廂有幾個人在喝？）好像有3個男生，10
    個小姐」、「（當晚游明宏是否有帶你跟其他小姐出場？）
    有，還有1個」、「（你在發生車禍前，你是乘坐車內哪個
    位置？）前面副駕駛座」、「（車禍發生之際，你有沒有注
    意到游明宏開車速度？）滿快的，把我嚇到了」，「（當時
    速度多少，為何你說把你嚇到了？）可能有200多」，「（
    你是純粹憑感覺還是有看里程表？）我有看碼錶，因為我本
    身就會開車，所以我有看碼錶，開車很快」，「（你說游明
    宏開車開很快，你有嚇到，你當時有沒有請他開慢一點？）
    有，我講了10幾遍說我會怕，請他不要開這麼快，他可能是
    覺得車子性能好，因為他有說那台車性能好，那台車是745
    ，是500萬，就算撞到也不會怎麼樣」，「（你剛剛說他開
    的是BMW745的車嗎？）745還是740，745吧，已經過1年多了
    ，我只有給他載過1次而已，所以大概記住而已」，「（在
    發生車禍之前，游明宏有沒有採取任何閃避動作或煞車動作
    ？）沒有，因為前面都是黑的，以為是一般道路，所以車速
    也沒有減」，「（所以認為當時的車道非常順暢，所以一路
    飆行到底？）視線前面都沒有任何車子，就按照當時既有車
    速開下去」，「（是讓你會怕的車速嗎？）應該是」，「（
    車子的碼錶有兩個嗎？）一個是時速錶，一個是引擎轉速錶
    ，一個比較大，一個比較小」，「（你說200多時速是有認
    真去看碼錶嗎？）我是看中間那顆大的，我看是200多沒有
    錯」、「（你剛剛說你覺得游明宏開車時沒有醉，那你為何
    會跟他說酒後不開車這件事？）因為他時速很快，所以我叫
    他開慢一點，而且他有喝酒，我當然還是勸他不要酒後開車
    ，但我本身不會怕坐快車，但是他那天實在太快了，快到讓
    我怕」、「（你剛剛有說游明宏跟陳世勳兩個人在開車途中
    有換駕駛，請你確認發生車禍當下誰是駕駛人？）游明宏」
    ，「（在車禍發生前，你坐在右前座，你的注意焦點都是在
    前方嗎？）是」，「（你說那段是開遠光燈，當你一直注視
    著前方的情形下，你是在多遠的距離才發現那部停在內側車
    道上的事故車？）一點點【比出與應訊台差不多長度的距離
    】」、「（你的意思是說一看到就撞到了嗎？）是，那根本
    沒有辦法煞車」，「（游明宏一路走過來的速度是保持讓你
    害怕的速度嗎？）有開慢一點，180、170」，「（當你從
    130、140、150開到200時，你會覺得速度很快，但是當你從
    200降下來到190時，你會覺得速度很慢，但實際上是有190
    ，你有這種速度感嗎？）沒有那種感覺，還是感覺很快」，
    「（你說170、180是有看到碼錶嗎？）對，我是看中間的時
    速錶」，「（你剛剛有提到原本是以為撞到施工的設施，或
    者是護欄，不知道撞到人，言下之意是你們這部車撞到人嗎
    ？）後面聽人家說的」、「（你有看到車上有人嗎？）因為
    很快就撞上去了，我有一點點的時間看到好像有1個人的影
    子在裡面晃一下，然後就撞上去了」、「（但是在撞上去之
    前，你真的發現你的前方有1個人形晃一下？）對，因為對
    向車道的車子有車燈照射，照到人的話有影子反照到我們車
    上，而且對向車子也是開很快，照一下子的時間就沒有了」
    等語綦詳（見原審238號卷第83頁背面至第93頁），依其所
    述，被告游明宏係於97年7月6日凌晨離去假日酒店後駕車，
    雖意識清醒，然行駛高速公路之際以約時速200公里之速度
    行駛，最低速度亦有時速170、180之譜，期間屢經曾郁芬勸
    阻減速慢行不聽，甚而稱其駕駛之ＢＭＷ「性能好，就算撞
    到也不會怎麼樣」云云，執意高速行駛，致閃煞不及而與林
    進宏、歐佩吟乘坐車輛發生猛烈撞擊後失控迴旋，撞擊北上
    內側車道護欄後始停止，逆向停靠，與受撞擊之林進宏之車
    輛有相當距離，於撞擊前其曾目擊林進宏之車輛駕駛座內林
    進宏人影之事實。證人詹正豪於偵查中證稱：「…Ｃ車的
    司機就下來往我方向走，帶著閃光標誌要把警示標誌放在我
    後面，隔沒2分鐘就聽到有1台車很快的衝過去，往Ａ車撞下
    去，就聽見零件飛散的聲音，然後我就看到原本在Ａ車旁邊
    的人倒臥，當時我有看到他的腿是朝內側車道…」等語（見
    相卷第55頁背面），及於原審審理時證稱：「（撞到以後的
    過程？）我受傷，下車，看到第3台就是貨車也有擦撞到，
    擦撞到什麼我沒有看到，我只有聽到聲音，貨車也有停在路
    肩，貨車司機拿三角錐要放在車後方路肩上時，我就看到第
    4部車撞到停在內側那輛原本擦撞我的那部車，撞到之後很
    大聲，就好像爆炸一樣，我有看到東西飛起來，之後有掉下
    來」、「（你跟Ａ車擦撞以後，你停在路肩，你在Ａ車前面
    還是後面？）Ａ車在我前面」、「（小貨車之後的那部車是
    撞到護欄還是直接撞到Ａ車？）是撞到車子」、「（是怎麼
    撞的？）我只看到撞了之後碰一聲，東西就彈起來，之後我
    就不清楚」、「（當時你看到Ｄ車是先撞到護欄，還是先撞
    到車再撞到護欄？）他有沒有撞到護欄我不知道，我沒有看
    到他撞護欄，我看到的就是他撞到那部Ａ車」、「（Ｂ車與
    Ａ車距離不算角度，大約有47公尺，Ａ車在你右前方，以你
    的角度，你看到撞到Ａ車的角度會不會是Ｄ車先撞到護欄再
    撞到Ａ車？）當時第一下我只有看到車撞擊，並沒有看到撞
    擊其他東西」、「（當時Ｄ車據你所看到的，是正面撞上Ａ
    車嗎？）直線的距離應該是正面」、「Ｄ車撞擊之前，我看
    到在Ａ車附近有人影在晃動，但我不知道是誰下車」、「（
    當時Ｃ車司機在做什麼事？）他往我這邊走來時，我有聽到
    他叫Ａ車的人站到裡面去，我聽到他叫的很大聲」、「（Ｄ
    車撞擊Ａ車之後，這個人影發生什麼事？）我之後就沒有看
    到人影了「（【提示相字卷第49頁下方照片、第52頁下方照
    片】從車損照片來看，Ｄ車車頭受損部位是在車頭左側，Ａ
    車車頭嚴重受損，但是受損最嚴重的是在車頭左側，照你剛
    剛所說，Ｄ車正撞Ａ車的話，理論上Ｄ車車頭前方應凹陷受
    損，以目前車損照片來看，與你所述不符，為何如此？）以
    我站的角度看左前方的話，車子都是直線前進，我所看到的
    都是正面撞擊」、「（【撞擊情形】是你親眼看到還是你的
    判斷？）我親眼看到，而且有聽到很大的撞擊聲」，等語（
    見原審238號卷第142頁至第147頁），綜合其於偵查中及原
    審審理時所證述，林進宏、歐佩吟乘坐車輛分別與其及賈至
    正駕駛車輛發生擦撞後停靠內側車道，車內乘員下車，經詹
    正豪提醒注意，旋被告游明宏即行駕車猛烈撞擊林進宏之車
    輛，致發出爆炸般之撞擊聲，有不明物體飛揚後掉落地面，
    原立於林進宏車旁之人則倒臥在地之事實。證人賈至正於
    偵查中證稱：「…我喊時，兩個人都有抬起頭來看我，我從
    下車到放三角架約3分鐘，放三角架後約10秒，我就看到有1
    台車從內側衝向Ａ車，就聽到零件爆炸的聲音飛散，我就沒
    有看到男的，只看到女的在車子旁邊，約在相片皮包的附近
    倒臥…」、「（後來撞到Ａ車的Ｄ車行進方向如何？）一直
    往前」、「另外撞到Ａ車的Ｄ車在撞擊Ａ車前是完全沒有煞
    車的，因為Ｄ車的煞車燈閃一下就熄掉了，Ｄ車過去後那位
    女性就躺在包包附近了，Ｄ車的速度依我看超過時速120公
    里」等語（見相卷第58頁背面至第59頁），依其所述，林進
    宏之車輛為游明宏撞擊前，林進宏、歐佩吟2人尚有下車，
    其曾提醒2人注意，旋游明宏超速駕車猛烈撞擊林進宏之車
    輛，發出如爆炸般聲響，歐佩吟則因之倒臥在地之事實。綜
    觀前開證人所述情況，彼等所述情節吻合。事故發生後，
    經發現林進宏係乘坐於其所駕駛之車牌號碼3015－VR號車輛
    之駕駛座，歐佩吟所持手提包則係掉落於該車左側旁，歐佩
    吟倒臥於該車附近，林進宏駕駛車輛除右前車頭及車後側有
    右後尾燈破損、後車尾內凹損壞之撞擊痕跡者外，左側車身
    尤以左前車頭嚴重破壞毀損變形，左前輪框遭擠出外露，引
    擎蓋上翻掀起，左前後門車窗玻璃多處受力裂紋破損。另被
    告游明宏駕駛車輛係ＢＭＷ廠740車型，該車左前角、左後
    輪嚴重破損，左側車身全面性刮擦損，左後照鏡脫落，右前
    角與右後角輕度擦痕之事實，有現場照片數張在卷可稽（見
    相卷第49頁至第52頁、第94頁至第96頁、第102頁至第107頁
    ），核與證人曾郁芬、詹正豪、賈至正證述情形相符。被
    告游明宏持之駕駛執照經吊銷後仍駕車行駛之事實，業據被
    告游明宏於警詢時供明在卷（見相卷第78頁）。肇事之高
    速公路路段行車速限為100公里之事實，亦有道路交通事故
    調查報告表在卷可查（見相卷第33頁）。基上，足徵林進宏
    、歐佩吟2人所乘車輛與詹正豪及賈至正發生撞擊後均下車
    ，經賈至正提醒未幾，林進宏入座駕駛座，歐佩吟尚在車輛
    左側，旋林進宏之車輛左前側即遭無照駕駛之游明宏以時速
    170至200公里許駕駛車輛以左前側猛烈撞擊並劇烈摩擦，瞬
    間發出爆炸般之撞擊聲，另有不明物體飛揚後掉落地面，歐
    佩吟亦受衝撞倒臥在地，游明宏則駕駛車輛失控迴旋，右側
    撞擊北上內側車道護欄後始停止，並逆向停靠之事實，堪以
    認定。又本件行車事故經送臺灣省桃園縣區車輛行車事故鑑
    定委員會鑑定，結果認車牌號碼3015－VR駕駛人駕駛自小客
    車沿國道1號高速公路往北方向行駛內側車道，經肇事地，
    控車失當右偏撞擊沿中線車道行駛詹正豪自小客車後撞擊外
    側護欄彈入車道而停於內側車道，之後賈至正駕駛自小貨車
    沿內側車道再行撞擊3015－VR自小客車，乘員林進宏及歐佩
    吟下車時，隨後游明宏駕駛自小客車變換至內側車道撞擊車
    號3015－VR自小客車與林員及歐員之情，經送臺灣省車輛行
    車事故覆議鑑定委員會認定維持，有前開鑑定意見書及鑑定
    意見在卷可稽，核與本院認定事實大致相符。復經送國立交
    通大學鑑定，結果認小客車Ａ前後與左右兩側多處受損，此
    與其他駕駛人所指述多次撞擊情狀吻合；小客車Ｄ左前角、
    左前輪嚴重破損、左側車身全面性刮擦損、左後照鏡脫落，
    應係左前方高速撞擊前方非固定目標所致；右前角與右後角
    輕度擦痕則推斷係撞擊後失控滑行，停止前與護欄擦處所致
    之情，有前開行車事故鑑定意見書可考，亦與本院認定事實
    大致相符，按行車速度，依速限標誌或標線之規定；汽車行
    駛時，駕駛人應注意車前狀況，並隨時採取必要之安全措施
    ，道路交通安全規則第93條第1項、第94條第3項分別定有明
    文。查被告游明宏肇事之際，係夜間、天氣晴、行駛於國道
    高速公路直路內側車道、路面乾燥、無缺陷、有鋪裝柏油、
    無障礙物、視距良好之情事，有卷附之道路交通事故調查報
    告表在卷可稽（見相卷第33頁），尚無不能注意之情事，詎
    被告游明宏竟疏未注意及此，於97年7月6日晚間在假日酒店
    內服用酒類後駕車，雖意識清醒，然駕駛執照業經吊銷，且
    行駛高速公路之際以約時速200公里之速度超速行駛，最低
    速度亦有時速170、180之譜，期間屢經曾郁芬勸阻減速慢行
    不聽，執意高速行駛，於肇事地點前復因疏未注意車前狀況
    ，且未隨時採取必要之安全措施，閃煞不及猛烈撞擊林進宏
    所駕駛之車輛及車內之林進宏，車旁歐佩吟亦受衝撞倒臥在
    地，其駕車行為顯有過失，甚為明確。
  (四)林進宏及歐佩吟經撞擊後旋經送醫急救仍死亡，林進宏係受
    有前額及頂部頭皮多處挫傷、左顴骨處1公分裂傷、胸部前
    方1×1公分挫傷、右膝1×0.5公分挫傷、3×3公分挫傷、左
    前臂分別有3公分裂傷、3公分裂傷、1公分裂傷、右手肘挫
    傷之傷害，係因頭胸部及四肢挫傷致顱內出血而死亡；歐佩
    吟係受有前額及顏面多處挫傷，其中左顴骨2×2公分、嘴唇
    左方3×1.5公分之挫傷、上下唇內側軟組織及上下排牙齦挫
    傷、2側胸部多處鈍挫傷合併多發性肋骨骨折、腹部多處鈍
    挫傷、左肱骨區骨折、變形、右大腿髖部挫裂創（開放性傷
    口）、開放性創口軟組織露出、深層肌肉組織裸露、2側股
    骨、髖部骨折、外觀變形、2側大腿多處條狀挫痕、2側小腿
    多處挫傷、左腿踝區開放性骨折、右肩肩胛區多發性挫傷、
    左手挫傷骨折、變形、背部條狀挫痕、2側臀部挫傷並沾有
    車輛污痕（黑灰色）之傷害，因全身多發性開放性骨折，致
    失血性休克死亡之事實，分別有天成醫院、怡仁綜合醫院診
    斷證明書、臺灣桃園地方法院檢察署97年7月6日勘驗筆錄、
    相驗筆錄、相驗屍體證明書、採證照片在卷可佐，前開事實
    堪以認定（見相卷第47頁至第48頁、第66頁至第67頁、第
    116 頁至第134頁）。又林進宏於其所駕駛之車輛經被告游
    明宏猛烈撞擊後死亡，其死亡結果與被告游明宏之過失行為
    間具有相當因果關係，至為明確。另歐佩吟死因係失血性休
    克肇因於全身多發性開發性骨折，衡情應肇於被告游明宏撞
    擊林進宏所駕車輛受衝撞臥倒在地，而後遭後續被告游明宏
    之後駕駛之車輛底盤輾擠壓所致，此參歐佩吟之死亡原因經
    送法務部法醫研究所鑑定，結果認：…由歐女有頭、背、下
    肢有擦挫傷背部沾有車輛污痕，支持車輛底盤輾擠壓歐女背
    部、軀幹之證據…一般車輛高速撞擊行人，則行人另飛起而
    倒地，而不易追撞行人再行輾壓，故輾擠壓死者應為後續車
    輛所為，以上綜合研判死者歐女應為第一輛車7895－QV（Ｄ
    車）為主高速撞擊歐女倒地之可能，其後5233－KG並無詳細
    事故現場圖顯示，但以7895－QV在前車頭左側毀損情形及停
    止於較接近死者及Ａ車之相關性，由死者停止於Ａ車與Ｄ車
    之間，以其Ｄ車高速（若高於每小時50公里）撞擊行人常致
    行人飛起，致不易造成Ｄ車輾壓歐女，而較有可能歐女遭撞
    倒於地面後再為後續車輛（如Ｅ車）輾壓之結果，研判其他
    後續車輛（如Ｅ車）追撞之責任若Ｅ車有觸及歐女應為造成
    輾壓傷勢由後續車輛追撞之責任Ｅ車有可能造成歐女輾壓傷
    等有其相關性等語，有法務部法醫研究所98年3月12日法醫
    理字第0980000353號函附法醫所（98）醫文字第0981100236
    號法醫文書審查鑑定書在卷可參（見相卷第63頁至第69頁背
    面），亦認歐佩吟死亡原因係遭後續車輛底盤輾擠壓所致，
    核與本院前開認定相同。而本件事發地點係國道高速公路，
    往來車輛極為頻密且行車速度非行駛於尋常道路可比，行人
    倒地為往來車輛輾壓之可能極高，通常將發生死亡結果，是
    認歐佩吟遭被告游明宏駕駛車輛衝撞臥倒在地經後續接踵而
    來車輛輾壓致死，其死亡結果與被告游明宏之過失行為將之
    衝撞倒地間，係具高度關聯性，自有相當因果關係，且非被
    告游明宏所不能預見並加以防免，當應對結果之發生負過失
    責任。
  (五)林進宏及歐佩吟經被告游明宏駕車撞擊後旋經送醫急救仍死
    亡，林進宏係受有前額及頂部頭皮多處挫傷、左顴骨處1公
    分裂傷、胸部前方1×1公分挫傷、右膝1×0.5公分挫傷、3
    ×3公分挫傷、左前臂分別有3公分裂傷、3公分裂傷、1公分
    裂傷、右手肘挫傷之傷害，係因頭胸部及四肢挫傷致顱內出
    血而死亡；歐佩吟係受有前額及顏面多處挫傷，其中左顴骨
    2×2公分、嘴唇左方3×1.5公分之挫傷、上下唇內側軟組織
    及上下排牙齦挫傷、2側胸部多處鈍挫傷合併多發性肋骨骨
    折、腹部多處鈍挫傷、左肱骨區骨折、變形、右大腿髖部挫
    裂創（開放性傷口）、開放性創口軟組織露出、深層肌肉組
    織裸露、2側股骨、髖部骨折、外觀變形、2側大腿多處條狀
    挫痕、2側小腿多處挫傷、左腿踝區開放性骨折、右肩肩胛
    區多發性挫傷、左手挫傷骨折、變形、背部條狀挫痕、2側
    臀部挫傷並沾有車輛污痕（黑灰色）之傷害，因全身多發性
    開放性骨折，致失血性休克死亡之事實，分別有天成醫院、
    怡仁綜合醫院診斷證明書、臺灣桃園地方法院檢察署97年7
    月6日勘驗筆錄、相驗筆錄、相驗屍體證明書、採證照片在
    卷可佐，前開事實堪以認定（見相卷第47頁至第48頁、第66
    頁至第67頁、第116頁至第134頁）。又林進宏於其所駕駛之
    車輛經被告游明宏猛烈撞擊後死亡，其死亡結果與被告游明
    宏之過失行為間具有相當因果關係，至為明確。另歐佩吟死
    因係失血性休克肇因於全身多發性開發性骨折，衡情應肇於
    被告游明宏撞擊林進宏所駕車輛受衝撞臥倒在地，而後遭後
    續被告游明宏之後駕駛之車輛底盤輾擠壓所致，此參歐佩吟
    之死亡原因經送法務部法醫研究所鑑定，結果認：…由歐女
    有頭、背、下肢有擦挫傷背部沾有車輛污痕，支持車輛底盤
    輾擠壓歐女背部、軀幹之證據…一般車輛高速撞擊行人，則
    行人另飛起而倒地，而不易追撞行人再行輾壓，故輾擠壓死
    者應為後續車輛所為，以上綜合研判死者歐女應為第一輛車
    7895－QV（Ｄ車）為主高速撞擊歐女倒地之可能，其後5233
    －KG並無詳細事故現場圖顯示，但以7895－QV在前車頭左側
    毀損情形及停止於較接近死者及Ａ車之相關性，由死者停止
    於Ａ車與Ｄ車之間，以其Ｄ車高速（若高於每小時50公里）
    撞擊行人常致行人飛起，致不易造成Ｄ車輾壓歐女，而較有
    可能歐女遭撞倒於地面後再為後續車輛（如Ｅ車）輾壓之結
    果，研判其他後續車輛（如Ｅ車）追撞之責任若Ｅ車有觸及
    歐女應為造成輾壓傷勢由後續車輛追撞之責任Ｅ車有可能造
    成歐女輾壓傷等有其相關性等語，有法務部法醫研究所98
    年3月12日法醫理字第0980000353號函附法醫所（98）醫文
    字第0981100236號法醫文書審查鑑定書在卷可參（見相卷第
    63頁至第69頁背面），亦認歐佩吟死亡原因係遭後續車輛底
    盤輾擠壓所致，核與本院前開認定相同。而本件事發地點係
    國道高速公路，往來車輛極為頻密且行車速度非行駛於尋常
    道路可比，行人倒地為往來車輛輾壓之可能極高，通常將發
    生死亡結果，是認歐佩吟遭被告游明宏駕駛車輛衝撞臥倒在
    地經後續接踵而來車輛輾壓致死，其死亡結果與被告游明宏
    之過失行為將之衝撞倒地間，係具高度關聯性，自有相當因
    果關係，且非被告游明宏所不能預見並加以防免，當應對結
    果之發生負過失責任。
  (六)林進宏駕駛車輛與詹正豪、賈至正發生擦撞後即行停放於內
    側車道，待援期間林進宏亦未顯示危險警告燈及於車輛後方
    設置車輛故障標誌之事實，亦據證人曾郁芬、詹正豪、賈至
    正述明在卷。按汽車在行駛途中，因機件故障或其他緊急情
    況無法繼續行駛時，應滑離車道，在路肩上停車待援。滑離
    車道時，應先顯示方向燈逐漸減速駛進路肩，車身或所載貨
    物突出部分，須全部離開車道。待援期間除顯示危險警告燈
    外，並在故障車輛後方50公尺至100公尺處設置車輛故障標
    誌警示之。前項情形汽車無法滑離車道時，除顯示危險警告
    燈外，應在故障車輛後方100公尺以上處設置車輛故障標誌
    ，同時應即通知該管公路管理機關或警察機關協助處理，高
    速公路及快速公路交通管制規則第15條第1項、第2項分別定
    有明文。查事故發生之際尚無不能注意之情事，詎被害人林
    進宏竟疏未注意及此，而未將其駕駛車輛滑離車道至路肩，
    亦未顯示危險警告燈及車輛故障標誌提醒後方車輛注意，是
    林進宏與有過失，亦堪認定。另林進宏雖與有過失，然林進
    宏及被告游明宏之過失併合而為林進宏、歐佩吟死亡結果之
    原因，雙方同有責任，被告游明宏不能以他人之過失而解免
    己責。
  (七)被告游明宏辯稱：伊與林進宏駕駛車輛都沒有車轉印痕跡云
    云，然按路卡德交換定律係以彼此接觸之物體諸如車輛碰撞
    ，將發生轉印痕跡，得以之證明接觸、碰撞之事實，此經驗
    法則雖廣泛運用於交通事故，為本院執行職務上所已知，而
    轉印痕跡或因車輛撞擊部位嚴重破損，是於碰撞瞬間根本性
    滅失、或因過分微小人體肉眼無法察覺、或因現場處理人員
    疏未採證，是卷內未存之原因多端，均為前開經驗法則運用
    上之限制，前開因素既不能排除，邏輯上自不能以林進宏與
    游明宏駕駛車輛無轉印痕跡為由，遽斷2車無碰撞事實。次
    車輛碰撞之事實之證明方法，本非僅止於轉印痕跡一端，況
    查林進宏、游明宏駕駛車輛發生碰撞之事實，業據證人曾郁
    芬、詹正豪、賈至正證述詳確如前，甚且於警詢時頂替被告
    游明宏為駕駛人之證人陳世勳亦供稱：「（發生經過請詳述
    ？）我行駛國1公路北上73.6公里附近時，我跟著前方車輛
    行駛內側車道，看到前方車輛變換至中線車道時，就突然看
    到內側車道有事故車輛，而當時距離前車約1個半車身，於
    是我踩煞車但因煞車後還是來不及，撞擊該車車尾，我的車
    子就失控，而車尾有朝中線打轉，之後車頭朝南下，車尾朝
    北上，停於內側車道直到停下」等語（見相卷第23頁），係
    明確肯認其所乘坐之車輛因煞車不及與被害人林進宏駕駛車
    輛發生碰撞之事實，足見被告游明宏所辯不符事實甚明。再
    被告辯稱：伊開在中線，當時時速110公里左右，前方有遊
    覽車，距離約4、5台車的距離，遊覽車緊急煞車，伊就往內
    側車道閃，當時伊前面沒有車，約距離4、5台車之距離，伊
    看到前面有東西，黑黑的一團，伊一緊張就往分隔島撞，黑
    黑的一團，伊看不清楚云云（見原審273號卷第50頁反面至
    第51頁），然依其所述，斯時既有遊覽車在其前方足可供適
    當之照明，且其時速倘僅有110公里之譜，距離約4、5台車
    前其已發現事故車輛，為免碰撞，衡情其緊急減速返回中線
    車道，尚非困難，亦為最能求全、合乎本能之閃避方式，豈
    有捨此而不為，冒死衝撞內側車道護欄之理？況內側車道前
    方尚有事故車輛，往護欄衝撞仍有撞擊該車之虞，反陷一己
    無從避讓之窘境，是見其所辯內容明顯不實，並非可採。
  (八)被告游明宏肇事逃逸及教唆頂替之事實，業據證人曾郁芬於
    原審審理時證稱：「（你在警詢時有說游明宏在事故現場跟
    陳世勳說，如果有人問就說車是陳世勳開的，這部分的情形
    是怎麼樣？）好像因為都有喝酒，游明宏好像沒有駕照，我
    也不知道游明宏沒有駕照，我以為他有駕照」、「（剛剛這
    段話你是如何知道的？）那時候車禍當下有請我們公司的人
    從新竹上來幫忙處理事情，因為游明宏沒有駕照又喝酒才會
    請他朋友幫他，幫他說車子是陳世勳開的」、「（你是聽誰
    講這段話的？）游明宏跟陳世勳講這句話的時候我在旁邊有
    聽」等語明確（見原審238號卷第87頁）。再參以被告游明
    宏確係無照駕駛之事實，已據其警詢時供承：「（陳世勳為
    何要頂替你向警方謊稱為駕駛？）因為他知道我沒有駕駛執
    照，所以主動向警方謊稱其本人是駕駛」等語在卷（見相卷
    第80頁），足見證人曾郁芬所述與事實相符。再稽諸於97年
    7月6日陳世勳頂替游明宏為車牌號碼7895－QV號自用小客車
    之駕駛人稱為肇事者，已據陳世勳於偵查中供述明確，有偵
    訊筆錄在卷可憑（見相卷第68頁至第72頁），又97年7月6日
    被告游明宏並未接受警方偵訊，且被告游明宏於（9）日警
    詢時自承：事故發生後，伊用自己的手機打電話給友人梁曉
    薇，請她以登記在伊名下之5582－EN賓士自小客車，開車送
    伊到桃園敏盛醫院，伊只知道受傷很疼，也沒有去理會那麼
    多，所以伊當時沒有向警方澄清等語（見相卷第79頁至第80
    頁），益見於被告游明宏於肇事後，並未等候警員前來處理
    後表明為其為肇事者，亦未查看林進宏、歐佩吟之情況而為
    送醫救護或其他必要措施，即基於肇事逃逸及教唆頂替之犯
    意逕自電召友人梁曉薇載送離去至明。至證人陳世勳雖於原
    審審理時證稱：伊有頂替游明宏，因為警察要找駕駛人，伊
    看不到游明宏，就自己說伊是駕駛人云云（見原審238號卷
    第47頁），而稱其頂替之舉係自願為之，並非被告游明宏教
    唆而為，然查證人陳世勳頂替游明宏為肇事者，將因之涉犯
    過失致死刑事責任，而涉牢獄之災，於己將面臨重大不利，
    倘無被告游明宏事先對之溝通、教唆，難信其有何自願以身
    涉險之動機，是其所述顯與常情不合，考以其為任職於游明
    宏之公司職員，且係與被告游明宏共同前往假日酒店消費之
    男性友人，業據被告游明宏於警詢時及於99年1月21日調查
    證據聲請狀供述明確（見相卷第80頁），足見其與被告游明
    宏關係相當密切，於原審審理時自有為利於被告游明宏證詞
    之高度動機，且參前於97年7月6日偵查中，證人陳世勳明知
    游明宏始為真正之駕駛人而頂替，於檢察官偵訊時，竟接續
    答稱係與「游志明」前往假日酒店：「（你跟誰去酒店？）
    朋友游志明」、「（游志明是否就是車主？）是」、「（【
    你與游志明】兩個人到酒店後來如何分開？）我們離開酒店
    後我就開著游志明的車先走了」、「（那游志明去哪？）不
    清楚，應該是直接回家吧」、「（誰開車過去的？）我開車
    」、「（那游志明怎麼過去的？）我載他的」、「（既然是
    他的車為何是你開車？）因為我跟他借」、「（他這麼好心
    借你車而自己走路回家？）我不知道他是否走路回家」、「
    （你路上和小姐在聊什麼？）沒有」、「（那些小姐如何離
    開的？）我不清楚」、「（你左前側的玻璃有破掉嗎？）我
    不知道，我沒有注意看」、「（你1個人帶2個小姐出去，又
    大老遠從新竹跑到桃園，不覺得很奇怪嗎？）我不太喜歡新
    竹的KTV」、「（你頭部到底是哪裡撞到受傷的？）我不清
    楚」、「（為何在前座沒有看到血跡卻在後座發現血跡？）
    我不清楚」等語（見相卷第68頁至第71頁），顯見為迴護被
    告游明宏，謊言連篇，猶見其人所述關於被告游明宏利益之
    事項，可信性低，故核其於原審審理時所述，均屬不實，自
    不能據此採為有利於被告之認定。
  (九)綜上所述，本案事證明確，被告游明宏過失致人於死、肇事
    逃逸及教唆頂替之犯行，均堪認定。至被告游明宏聲請向國
    道公路警察局第二警察隊楊梅分隊調閱車禍之全部照片，向
    日商豐田自動車股份有限公司函詢安全氣囊之構造、原理及
    展開等相關問題，就林進宏、歐佩吟之死亡原因再送鑑定，
    因本案事證明確，核無必要，併此敘明。
二、核被告游明宏所為，係犯刑法第276條第1項之過失致人於死
    罪、第185條之4之肇事逃逸罪、第29條、第164條第2項之教
    唆頂替罪。被告游明宏一個過失行為致林進宏、歐佩吟2人
    死亡，為一行為同時觸犯二個過失致人於死罪，為想像競合
    犯，應依刑法第55條之規定從一重之過失致人於死罪處斷。
    被告游宏明一行為同時觸犯肇事逃逸及教唆頂替二罪，為想
    像競合犯，應依刑法第55條之規定從一重之肇事逃逸罪處斷
    。檢察官雖未就被告游明宏教唆頂替犯行提起公訴，然被告
    游明宏所為肇事逃逸及教唆頂替犯行具有想像競合犯裁判上
    一罪之關係，基於審判不可分原則，被告游明宏所為教唆頂
    替犯行自應一併審理。另按汽車駕駛人，無駕駛執照駕車、
    酒醉駕車、吸食毒品或迷幻藥駕車、行駛人行道或行經行人
    穿越道不依規定讓行人優先通行，因而致人受傷或死亡，依
    法應負刑事責任者，加重其刑至二分之一，道路交通管理處
    罰條例第86條第1項定有明文。查被告無駕駛執照駕駛汽車
    ，因而致人死亡，應依法加重其刑。又被告前有如事實欄所
    述犯罪科刑執行情形，有本院被告前案紀錄表在卷可稽，其
    於有期徒刑執行完畢後五年內，故意再有期徒刑以上之肇事
    逃逸罪，為累犯，應依刑法第47條第1項之規定加重其刑。
    另查於97年7月6日陳世勳原頂替被告為駕駛人，被告游明宏
    於犯罪未發覺前之97年7月7日自首而接受裁判，有刑事自首
    狀在卷可據，應依刑法第62條前段之規定減輕其刑。又被告
    游明宏所科之刑，有加重及減輕情形，應先加後減。被告游
    明宏所犯過失致人於死及肇事逃逸二罪間，一為過失犯、一
    為故意犯，犯意各別，行為互殊，應予分論併罰。
三、原審以被告游明宏犯罪事證明確，適用道路交通管理處罰條
    例第86條第1項，刑法第276條第1項、第185條之4、第164條
    第2項、第29條、第55條、第47條第1項、第62條前段、第51
    條第5款、第38條第1項第2款，刑法施行法第1條之1第1項、
    第2項前段之規定，並斟酌刑法第57條各款所列事項，判決
    「游明宏犯過失致人於死罪，處有期徒刑一年二月；又犯肇
    事逃逸罪，累犯，處有期徒刑十月，未扣案門號0000000000
    號手機一具及SIM卡一枚均沒收。應執行有期徒刑一年十月
    ，未扣案門號0000000000號手機一具及SIM一枚均沒收」，
    核其認事用法及量刑，均無不當，應予維持。檢察官以量刑
    過輕為由提起上訴，為無理由，應予駁回。另被告否認犯罪
    提起上訴，亦無理由，應予駁回。至證人陳世勳於原審審理
    時之證詞虛偽不實，涉犯偽證罪嫌，應由檢察官依法偵查。
貳、被告俞國華無罪部分：
一、公訴意旨略以：被告俞國華所駕駛之車號5233-KG號自用小
    客車，本應注意汽車行駛時，駕駛人應注意車前狀況，並隨
    時採取必要之安全措施，而依當時天候為晴，夜間有照明，
    路面無缺陷，亦無障礙物，且視距良好，並無不能注意之情
    事，竟疏未注意車前狀況，而先後陸續追撞林進宏所駕駛之
    上開車輛，致林進宏及歐佩吟傷重送醫不治死亡，因認被告
    俞國華係涉犯刑法第276條第1項過失致死罪嫌。
二、按犯罪事實應依證據認定之，無證據不得認定犯罪事實。又
    不能證明被告犯罪者，應諭知無罪之判決，刑事訴訟法第15
    4條第2項、第301條第1項分別定有明文。再按事實之認定，
    應憑證據，如未能發現相當證據，或證據不足以證明，自不
    能以推測或擬制之方法，為裁判基礎；且認定不利於被告之
    事實須依積極證據，苟積極證據不足為不利於被告事實之認
    定時，即應為有利於被告之認定；另認定犯罪事實所憑之證
    據，雖不以直接證據為限，間接證據亦包括在內，然無論直
    接證據或間接證據，其為訴訟上之證明，須於通常一般之人
    均不致有所懷疑，而得確信其為真實之程度者，始得據之為
    有罪之認定，倘其證明尚未達到此一程度，而有合理之懷疑
    存在，無從使事實審法院得有罪之確信時，即應由法院為諭
    知被告無罪之判決（最高法院40年台上字第86號、30年上字
    第816號、76年台上字第4986號判例參照）。
三、公訴意旨認被告俞國華涉犯刑法276條第1項之過失致死罪嫌
    ，係以前開道路交通事故現場圖、調查報告表、診斷證明書
    、現場照片、臺灣桃園地方法院檢察署相驗筆錄、相驗屍體
    證明書、鑑定報告等證物為其論據。然訊據被告俞國華雖供
    承駕駛車號5233－KG號自用小客車，於97年7月6日凌晨某時
    ，行經北上車道73.6公里處之系爭交通事故現場之事實，然
    堅詞否認有何過失致人於死之犯行，並辯稱：在交通事故發
    生後，伊有告知收費員後方好像有發生交通事故，伊下林口
    交流道查看車況後，也有打110報案，縱伊有壓輾或撞擊到
    歐佩吟，歐佩吟當時應早已死亡，其死亡與伊的行為不具有
    因果關係，且歐佩吟當時倒臥在林進宏所駕駛之車輛旁邊，
    車輛較人為高大，伊駕車閃過林進宏的車輛，已盡注意義務
    等語。經查：
  (一)被告俞國華所駕駛之車號5233-KG號自用小客車於97年7月6
    日不詳時間行經國道1號高速公路北上73公里處，輾壓歐佩
    吟之事實，業據被告俞國華於警詢時供稱：「（發生時地？
    ）國道1號北向73.6公里處」、「（你與何車發生車禍？發
    生之時間地點為何？）我當時行駛於內側車道，我有發現在
    我右前方約100至200公尺有三角架（故障標誌）和一部我認
    為是白色的車子停在外側車道，接下來我發現我前方有一部
    疑似故障的車輛停在內側車道，我只知距離我很近的距離，
    我想閃避該車即向右打方向盤，只知有壓到不明物體，當時
    我有告知收費員我好像有壓到不明物體」等語綦詳（見相卷
    第25頁）。又其所駕駛車輛左照後鏡掉落、左前輪玻璃表面
    有柱狀之水平平行刮痕、前保險桿左下角、左車門與門下飾
    板沾有血跡、門下飾板脫離等情，有現場照片在卷可憑。參
    以歐佩吟倒臥於林進宏所駕駛之車號3015－VR號自用小客車
    側情事，足認被告俞國華行經案發地點，有輾壓倒臥於地歐
    佩吟之事實。又臺灣省桃園縣區車輛行車事故鑑定委員會及
    臺灣省車輛行車事故覆議鑑定委員會鑑定結果，認定事實為
    ：「俞國華駕駛自小客車沿內側車道行駛擦撞車號3015－VR
    自用小客車並輾壓倒地歐佩吟」。及法務部法醫研究所認定
    事實為「以上綜合研判死者歐女應為第一輛車7895－QV （
    Ｄ車）為主高速撞擊歐女倒地之可能，其後5233－KG並無詳
    細事故現場圖顯示，但以7895－QV在前車頭左側毀損情形及
    停止於較接近死者及Ａ車之相關性，由死者停止於Ａ車與Ｄ
    車之間，以其Ｄ車高速（若高於每小時50公里）撞擊行人常
    致行人飛起，致不易造成Ｄ車輾壓歐女，而較有可能歐女遭
    撞倒於地面後再為後續車輛（如Ｅ車）輾壓之結果，研判其
    他後續車輛（如Ｅ車）追撞之責任若Ｅ車有觸及歐女應為造
    成輾壓傷勢由後續車輛追撞之責任Ｅ車有可能造成歐女輾壓
    傷等有其相關性」，亦均認定歐佩吟係遭被告俞國華駕車輾
    壓。然查歐佩吟遭被告俞國華駕車輾壓前已倒臥在地，當時
    是否尚存活，不無疑義，而遍查卷內證據亦無法證明歐佩吟
    當時尚存活，且前揭鑑定報告亦未認定歐佩吟當時尚存活，
    是歐佩吟死亡是否被告俞國華駕車輾壓所致，洵有疑義。
  (二)又證人詹正豪於原審審理時證稱：「（後來還有車子撞上去
    嗎？）第4部車撞到那輛車之後，有幾部車開過來好像有撞
    到擦撞我的那輛車，我只有聽到車子閃避、擦撞的聲音，我
    人當時站在外側，沒有辦法看的很清楚」、「（是金屬擦撞
    的聲音嗎？）我只有聽到聲音，但我不知道那是什麼聲音」
    、「（你能夠確定那是車體碰撞發出的摩擦聲，還是車子輾
    過散落在地面金屬碎片的聲音，還是車底或輪胎卡住金屬時
    跟地面摩擦的聲音？）比較像壓到金屬散落物的聲音」等語
    （見原審238號卷第142頁），顯見於被告游明宏與林進宏所
    駕車輛發生撞擊，其後仍有車輛行經事故現場，因之發生閃
    避、擦撞聲，是後續行經車輛與林進宏之車應相當貼近，均
    有輾壓歐佩吟之可能，足見被告俞國華行經事故現場前，歐
    佩吟或已先遭他車輾壓死亡，甚有可能。是歐佩吟之死亡結
    果與被告俞國華駕車行為間，難認具有因果關係。
  (三)綜上所述，公訴人所舉證據，尚不能證明被告俞國華有何過
    失致人於死犯行。此外，本院復查無其他積極證據，足資證
    明被告俞國華確有公訴意旨所指之過失致人於死犯行，揆諸
    首揭規定及說明，是不能證明被告俞國華犯罪。
四、本院審理結果，認原審對被告俞國華為無罪之判決，已於原
    判決詳述理由，其認事用法，核無違誤，應予維持。檢察官
    以違背法令為由提起上訴，請求將原判決撤銷，更為適當之
    判決，為無理由，應予駁回。
據上論斷，應依刑事訴訟法第368條，判決如主文。
本案經檢察官陳傳宗到庭執行職務。
中    華    民    國   100    年    3     月    29    日
                  刑事第十七庭  審判長法  官  王炳梁
                                      法  官  陳世宗
                                      法  官  周明鴻
以上正本證明與原本無異。
肇事逃逸罪部分如不服本判決應於收受送達後10日內向本院提出
上訴書狀，其未敘述上訴之理由者並得於提起上訴後10日內向本
院補提理由書（均須按他造當事人之人數附繕本）「切勿逕送上
級法院」。
其他部分不得上訴。
                                      書記官  郭彥琪
中    華    民    國   100    年    3     月    29    日
附錄本案論罪科刑所犯法條全文
刑法第164條
（藏匿人犯或使之隱避、頂替罪）
藏匿犯人或依法逮捕拘禁之脫逃人或使之隱避者，處 2 年以下
有期徒刑、拘役或 5 百元以下罰金。
意圖犯前項之罪而頂替者，亦同。
刑法第185條之4
（肇事遺棄罪）
駕駛動力交通工具肇事，致人死傷而逃逸者，處 6 月以上 5 年
以下有期徒刑。
刑法第276條
（過失致死罪）
因過失致人於死者，處 2 年以下有期徒刑、拘役或 2 千元以下
罰金。
從事業務之人，因業務上之過失犯前項之罪者，處 5 年以下有
期徒刑或拘役，得併科 3 千元以下罰金。